臺灣桃園地方法院民事裁定
                 111年度監宣字第504號
聲  請  人  陳志雄  


相  對  人  陳林金枝


關  係  人  陳美娟   住○○市○○區○○里00鄰○○巷00弄                         0號


上列當事人間聲請監護宣告事件，本院裁定如下：
    主　  文
宣告陳林金枝（女、民國00年0月00日出生）為受監護宣告之人
。
選定陳志雄（男、民國00年00月0日出生）為受監護宣告人陳林
金枝之監護人。
指定陳美娟（女、民國00年0月00日出生）為會同開具財產清冊
之人。
聲請程序費用由受監護宣告人陳林金枝負擔。
    理    由
一、本件聲請意旨略以：聲請人為相對人之子；相對人長期臥病
    在床，生活無法自理，已至因精神障礙或其他心智缺陷，致
    不能為意思表示或受意思表示，或不能辨識其意思表示之效
    果，為此依民法第14條第1 項、第1110條、家事事件法第16
    4 條規定，聲請准對相對人為監護宣告。並選定聲請人為監
    護人、關係人陳美娟為會同開具財產清冊之人。並提出中華
    民國身心障礙證明影本、戶籍謄本、親屬系統表、同意書等
    為證。
二、「對於因精神障礙或其他心智缺陷，致不能為意思表示或受
    意思表示，或不能辨識其意思表示之效果者，法院得因本人
    、配偶、四親等內之親屬、最近一年有同居事實之其他親屬
    、檢察官、主管機關或社會福利機構之聲請，為監護之宣告
    。」，民法第14條第1 項定有明文。又「法院應於鑑定人前
    ，就應受監護宣告之人之精神或心智狀況，訊問鑑定人及應
    受監護宣告之人，始得為監護之宣告。但有事實足認無訊問
    之必要者，不在此限。」、「鑑定應有精神科專科醫師或具
    精神科經驗之醫師參與並出具書面報告。」，家事事件法第
    167 條第1 項、第2 項定有明文。再「法院為監護之宣告時
    ，應依職權就配偶、四親等內之親屬、最近一年有同居事實
    之其他親屬、主管機關、社會福利機構或其他適當之人選定
    一人或數人為監護人，並同時指定會同開具財產清冊之人。
    」、「監護宣告之裁定，應同時選定監護人及指定會同開具
    財產清冊之人，並附理由」、「法院為前項之選定及指定前
    ，應徵詢被選定人及被指定人之意見。」，亦分別為民法第
    1111條第1 項、家事事件法第168 條第1 項及第2 項所明定
    。
三、經查，聲請人為相對人之配偶，有戶籍謄本在卷可憑，依前
    揭規定，得為本件之聲請。次查法院應於鑑定人前，就應受
    監護宣告之人之精神或心智狀況，訊問鑑定人及應受監護宣
    告之人，始得為監護之宣告。但有事實足認無訊問之必要者
    ，不在此限。鑑定應有精神科專科醫師或具精神科經驗之醫
    師參與並出具書面報告，家事事件法第167 條第1 項、第2 
    項分別定有明文。本院在鑑定人即周孫元診所周孫元醫師前
    訊問相對人之姓名，相對人無法回應，有本院111年9月28日
    訊問筆錄可稽。相對人經鑑定人即周孫元診所醫師周孫元就
    相對人鑑定結果，依相對人之個人史及相關史、生活狀況及
    現在身心狀態、理學檢查、精神狀態檢查等項鑑定，認：相
    對人頭部外觀無異常。可以自主呼吸。四肢肌肉萎縮，關節
    僵硬。使用鼻胃管進食。意識警醒，雙眼睜張。衣著乾淨。
    詢問名字、相對人沒有回應。無法回答正確姓名及其他個人
    資料。對於其他問題，相對人都無回應。對於算術，無法完
    成標準化測驗。請相對人閉眼、舉手，相對人無法配合。思
    考流程及內容無法探知。目前沒有明顯知覺障礙，如幻覺行
    為。判斷力、定向感缺損，不知道自己所在地，不知道今日
    日期年月。短期記憶力，無法完成訊息登錄。長期記憶無法
    探知。CDR（臨床失智評估量表）=5，屬於深度末期失智程
    度。日常生活自理情形：使用尿布，大小便失禁。個人衛生
    完全需他人協助才能維持。需人經鼻胃管餵食及補充水分。
    無經濟活動能力。無社會性活動能力。相對人符合失智症之
    診斷。因此心智缺陷，致其為意思表示、受意思表示及辨識
    意思表示效果之能力，均已達不能之程度等語，有周孫元診
    所111年10月3日函及所附精神鑑定報告書等在卷可稽。是相
    對人已達不能為意思表示、受意思表示或不能辨識其意思表
    示效果之程度，爰依法宣告相對人為受監護宣告之人。本院
    審酌聲請人為相對人之子，為相對人至近親屬，表明願意擔
    任相對人之監護人，且相對人之子女陳志成、陳美娟亦均表
    示同意，有同意書在卷可稽，因認由聲請人擔任相對人之監
    護人，應無不當，爰依前揭規定，選定聲請人為相對人之監
    護人。聲請人既經本院選定為相對人之監護人，自應依民法
    第1112條之規定，負責護養療治相對人身體及妥善為財產管
    理職務。
四、關於指定會同開具財產清冊之人部分，聲請人聲請指定陳美
    娟為會同開具財產清冊之人，本院審酌陳美娟為相對人之女
    ，表明願意擔任會同開具財產清冊之人，且相對人之子陳志
    成亦表示同意，有同意書在卷可佐，因認由陳美娟擔任會同
    開具財產清冊之人，亦無不當，爰依前揭規定，指定陳美娟
    為會同開具財產清冊之人。又依民法第1113條準用同法第10
    99條及第1099條之1規定，於監護開始時，監護人即聲請人
    ，應會同陳美娟於2個月內開具財產清冊並陳報法院，監護
    人於財產清冊開具完成並陳報法院前，對於相對人之財產，
    僅得為管理上必要行為。
五、依家事事件法第164條第2項，裁定如主文。
中　　華　　民　　國　　111 　年　　10　　月　　14　　日
                  家事法庭    法  官　張淑芬
上列正本證明與原本無異。
如對本裁定抗告須於裁定送達後10日內向本院提出抗告狀，並繳
納抗告裁判費新台幣1,000 元。
中　　華　　民　　國　　111 　年　　10　　月　　14　　日
                              書記官　施盈宇